【裁判字號】    99,上易,109
【裁判日期】    990407
【裁判案由】    損害賠償
【裁判全文】
臺灣高等法院臺中分院民事判決         99年度上易字第109號
上  訴  人  丙○○
            乙○○
被  上訴人  甲○○
上列當事人間損害賠償事件，上訴人對於中華民國98年12月30日
臺灣臺中地方法院98年度訴字第2817號第一審判決提起上訴，本
院於99年3月24日言詞辯論終結，判決如下：
    主      文
上訴駁回。
第二審訴訟費用由上訴人負擔。
    事實及理由
一、被上訴人（即原告）方面：
  (一)、答辯之聲明：
    1.上訴駁回。
    2.第二審訴訟費用由上訴人負擔。
  (二)、陳述：
    1.上訴人乙○○於民國（下同）96年10月25日下午7時至8時
      許，在台中縣太平市○○○○街28號門外叉路邊，「恁爸等
      一下軋你撞勒」、「民事了，咱的事不會剎」、「試看嘜
      咧」（均台語）之危害安全之事，恐嚇被上訴人。另上訴
      人丙○○則在上宅門口不特定人得共見共聞處，以「幹你
      娘（台語）」辱罵被上訴人，侵害被上訴人人格權，被上
      訴人受此恐嚇、侮辱，深感恐懼及貶損，精神痛苦萬分，
      爰依侵權行為之法律關係起訴，請求上訴人等賠償非財產
      上之損害。並聲明：「(1)上訴人應各給付被上訴人新台幣
      （下同）300,000元及自刑事附帶民事訴訟起訴狀繕本送
      達之翌日起至清償日止按年息5%計算之利息；(2)願供擔保
      對上訴人二人聲請宣告假執行。」，原審判令上訴人等應
      各給付被上訴人5 0,000元，及依職權為此部分假執行之
      宣告，並無違誤（被上訴人敗訴部分未聲明不服，已告確
      定）。上訴人之上訴為無理由，答辯聲明如上述。
    2.於本院補充陳稱：上訴人二人所言不足採信，其等有說謊
      之行為。又各50,000元之賠償，實不足以彌補被上訴人長
      期處於受辱、驚嚇、恐懼下之傷害。
二、上訴人（即被告）方面：
  (一)、上訴人丙○○部分：
    1.上訴之聲明：
      (1)原判決判令給付超過25,000元部分及該部分假執行之宣
        告，暨訴訟費用之裁判廢棄。
      (2)上開廢棄部分，被上訴人在第一審之訴及假執行之聲請
        均駁回。
      (3)第一、二審訴訟費用由被上訴人負擔。
    2.陳述：
      (1)丙○○確有於上揭時地以台語說上述話語，惟上述話語
        是上訴人等之口頭禪，並不是針對被上訴人，並無恐嚇
        及辱罵被上訴人之意思等語，資為抗辯。
      (2)原審判令丙○○應給付被上訴人50,000元，及准為假執
        行之宣告，賠償金額過高，上訴聲明如上所示。
      (3)於本院補充辯稱：賠償金額過高。
  (二)、上訴人乙○○部分：
    1.上訴之聲明：
      (1)原判決判令給付超過5,000元部分及該部分假執行之宣
        告，暨訴訟費用之裁判廢棄。
      (2)上開廢棄部分，被上訴人在第一審之訴及假執行之聲請
        均駁回。
      (3)第一、二審訴訟費用由被上訴人負擔。
    2.陳述：
      (1)乙○○確有於上揭時地以台語說上述話語，惟上述話語
        是乙○○之口頭禪，並不是針對被上訴人，並無恐嚇及
        辱罵被上訴人之意思等語，資為抗辯。
      (2)原審判令乙○○應給付被上訴人50,000元，及准為假執
        行之宣告，賠償金額過高，上訴聲明如上所示。
      (3)於本院補充辯稱：賠償金額過高，伊工作不穩定，沒有
        那麼多錢。
三、兩造所不爭執之事實：
    上訴人丙○○因公然侮辱人，經臺灣臺中地方法院檢察署檢
    察官97年度偵字第13881號聲請簡易判決處刑，經臺灣臺中
    地方法院刑事簡易庭98年度中簡字第2066號，判處拘役30日
    ，如易科罰金，以新台幣1,000元折算1日。上訴人乙○○以
    加害身體之事恐嚇他人，致生危害於安全，亦經臺灣臺中地
    方法院檢察署檢察官97年度偵字第13881號聲請簡易判決處
    刑，經臺灣臺中地方法院刑事簡易庭98年度中簡字第2066號
    ，判處拘役50日，如易科罰金，以新台幣1,000元折算1日。
    嗣經臺灣臺中地方法院檢察署檢察官對上訴人二人上訴，經
    臺灣臺中地方法院刑事簡易庭98年度中簡上字第829號刑事
    判決駁回檢察官之上訴，而告確定。並經本院調取上開刑事
    卷核閱無訛。
四、兩造所爭執之事實：
    被上訴人請求損害賠償金額以多少為適當？
五、本院判斷：
  (一)、按因故意或過失，不法侵害他人之權利者，負損害賠償責
      任；不法侵害他人之身體、健康、名譽、自由、信用、隱
      私、貞操，或不法侵害其他人格法益而情節重大者，被害
      人雖非財產上之損害，亦得請求賠償相當之金額。民法第
      184條第1項、第195條第1項前段分別定有明文。第按不法
      侵害他人之人格權，被害人受有非財產上損害，請求加害
      人賠償相當金額之慰撫金時，法院對於慰撫金之量定，應
      斟酌實際加害情形、所造成之影響、被害人所受精神上痛
      苦之程度、雙方之身分、地位、經濟狀況及其他各種情形
      ，以核定相當之數額（最高法院47年台上字第1221號、51
      年台上字第223號及76年台上字第1908號判例意旨參照）
      。
  (二)、乙○○以危害安全之言語恐嚇被上訴人，係故意不法侵害
      被上訴人之自由權；丙○○在不特定多數人得共見共聞之
      處所辱罵被上訴人，係故意不法侵害被上訴人之名譽權，
      被上訴人受上訴人等之恐嚇及公然侮辱，其精神上自受有
      痛苦，請求上訴人等賠償非財產上之損害，洵屬有據。審
      諸被上訴人為大學畢業、目前待業中，原本為證券公司營
      業員，當時年收入約為7、80萬元至100萬元，名下有房屋
      1棟、土地1筆、汽車1輛、投資數筆，經被上訴人陳明在
      卷（見原審卷40頁反面），復有原審依職權調閱之稅務電
      子閘門財產所得調件明細表附於原審卷15至24頁足憑。乙
      ○○為高中肄業，目前擔任搬運工，平均每月收入約2萬
      餘元，名下無財產；上訴人丙○○為國小肄業、目前無業
      ，前曾從事鐵皮屋搭建工作，收入約每月3、4萬元，名下
      有房屋1棟、土地1筆、汽車1輛，為上訴人等所是認（見
      原審卷40頁反面），亦有原審依職權調閱之稅務電子閘門
      財產所得調件明細表附於原審卷25至32頁足佐，復參之上
      訴人等所為侵權行為之侵害程度等情狀，認被上訴人請求
      上訴人等各賠償非財產上之損害300,000元，尚屬過高，
      應以50,000元為適當，超過部分，核屬無據，不應准許。
  (三)、綜上所述，被上訴人依民法第184條第1項、第195條第1項
      前段侵權行為之法律關係，請求上訴人二人應各給付被訴
      人50,000元，及自刑事附帶民事訴訟起訴狀繕本送達上訴
      人二人之翌日（即丙○○自98年10月8日、乙○○自98年
      10月9日）起，均至清償日止，按年息5%計算之法定遲延
      利息，為有理由，應予准許，逾此範圍之請求，不應准許
      ，應予駁回。又上述應准許部分，未逾500,000元，依民
      事訴訟法第389條第1項第5款規定，應依職權宣告假執行
      。不應准許部分其陳明願供擔保請求宣告假執行，因失所
      附麗，應併予駁回。原審就被上訴人請求上述應准許部分
      ，判令上訴人二人給付，而為上訴人二人敗訴之判決，並
      依依職權宣告假執行，核無不合（至於被上訴人敗訴部分
      ，被上訴人未聲明不服，已告確定，併予明），上訴人
      二人上訴意旨仍執前詞指摘原判決此部分不當，聲明求予
      廢棄改判，為無理由，應予駁回。
六、又本件判決結果已臻明確，兩造其餘主張或攻擊防禦方法並
    其他證據資料，對本件判決結果並無影響，毋庸審酌之，附
    此明。
七、據上論結，本件上訴為無理由，依民事訴訟法第449條第1項
    、第78條、第85條第1項前段，判決如主文。
中    華    民    國    99    年    4     月    7     日
                民事第一庭    審判長法  官  吳火川
                                    法  官  饒鴻鵬
                                    法  官  胡景彬
以上正本係照原本作成。
不得上訴。
                                    書記官  劉建智
中    華    民    國    99    年    4     月    7     日
                                                      Ｓ

司法院資訊處製作；財團法人民間司法改革基金會備份。
